【裁判字號】    98,聲,14
【裁判日期】    980123
【裁判案由】    訴訟救助
【裁判全文】
臺灣高等法院臺南分院民事裁定  98年度聲字第14號
聲  請  人  乙 ○ ○
聲  請  人  丙○○○
相  對  人  第一商業銀行新營分行
法定代理人  甲 ○ ○
上列聲請人因與相對人間請求侵權行為損害賠償聲請訴訟救助事
件，不服中華民國97年12月24日臺灣臺南地方法院所為97年度救
字第56號裁定，提起抗告，聲請訴訟救助，本院裁定如下：
    主  文
聲請駁回。
聲請訴訟費用由聲請人負擔。
    理  由
一、聲請意旨略以：事實於法院已顯著或為其職務上所已知者，
    無庸舉證，民事訴訟法第278條第1項定有明文。又公眾周知
    社會救助法第4條規定，每月收入未逾新臺幣（下同）10,79
    2元，社會救助法第10條規定，土地及不動產未逾260萬，動
    產未逾7萬5千元，為基本生活所需費用、動產、不動產，為
    無經濟信用之生活困窘者，必需他人救助始能有基本生活，
    乃民事訴訟法第107條第2項所規定保護之基本生活。聲請人
    乙○○只有一筆19平方公尺畸零田地，價值263,580 元，動
    產1萬元，負債1萬3千元，每月收入7千元，為無經濟信用之
    生活窘困之無資力者；聲請人丙○○○為一90歲高齡老人，
    每月只靠 3千元老人年金生活，亦為無經濟信用之生活窘困
    之無資力者。則依上揭事實為民事訴訟法第281 條之法律推
    定之事實無反證者，無庸舉證。爰依民事訴訟法第107條第1
    項、第2項之規定聲請訴訟救助等語。
二、按當事人無資力支出訴訟費用者，法院應依聲請，以裁定准
    予訴訟救助，但顯無勝訴之望者，不在此限。法院認定前項
    資力時，應斟酌當事人及其共同生活親屬基本生活之需要；
    民事訴訟法第107 條第1項、第2項分別定有明文。次按當事
    人無資力支出訴訟費用者，依民事訴訟法第107 條規定，法
    院固應依聲請准予救助，惟此項請求救助之事由，依同法第
    109條第2項、第284 條規定，應提出能即時調查之證據以釋
    明之。又所謂無資力係指窘於生活，且缺乏經濟信用者而言
    ，最高法院著有43年臺抗字第152 號判例足參。而所謂顯無
    勝訴之望，係指聲請訴訟救助之當事人所提起之訴或上訴，
    依其主張之事實，於法律上本無獲得勝訴之望，無須調查辯
    論，即知其應受敗訴之裁判；或其起訴或上訴為不合法之情
    形而言，若尚須經法院調查辯論後，始能知悉其勝負之結果
    者，不得謂為顯無勝訴之望，亦有最高法院75年度臺抗字第
    227號、76年度臺抗字第473號裁判意旨可佐。
三、次按社會救助法乃為照顧低收入及救助遭受急難者，並協助
    其自立而制定，是聲請人縱符合社會救助法規定之要件，僅
    足以證明聲請人之財產符合社會救助之規範，然是否「無資
    力」，仍應依上揭最高法院判決意旨為標準而認定。查本件
    聲請人乙○○名下有新營市○○段第278 地號土地一筆，價
    值263,580元，民國（下同）96年度薪資所得87,700 元；另
    聲請人丙○○○之板橋國慶郵局帳戶於96年6 至10月間之存
    款額度亦近3萬元，97年度每月亦有敬老津貼3,000元等情，
    既有原審法院依職權查詢聲請人之稅務電子閘門財產所得調
    件明細表附於原審卷足稽（見原審97年度救字第56號卷第12
    -14、17-20頁），並有聲請人丙○○○之板橋國慶郵局郵政
    存簿儲金簿存於本院卷足憑，再參諸聲請人乙○○復自承其
    每月有7,000 元之收入，聲請人丙○○○上揭帳戶金額累積
    數月達一定金額後即有人領出等語，暨本件抗告費用之裁判
    費僅為1,000 元等情，顯見聲請人非屬無資力支付訴訟費用
    者。至聲請人乙○○提出之玉山牙醫醫院診斷證明書及健保
    費欠費繳款單，均無以證明聲請人乙○○確無資力支付訴訟
    費用。又聲請人對原審法院97年12月24日所為97年度救字第
    56號裁定提起抗告，雖經本院以98年度抗字第25號受理在案
    ，然觀聲請人就上揭裁定所提之抗告案由，僅其中「原審裁
    定違背社會救助法第4、10 條規定」等語，與訴訟救助裁定
    有關，其餘均係對原審法院73年度訴字第1392號確定判決聲
    明不服，難認其抗告有理由，是聲請人對原審法院97年度救
    字第56號裁定提起抗告，亦顯無勝訴之望。
四、綜上所述，聲請人既非無資力支出訴訟費用之人，且其所提
    上揭抗告事件，又顯無勝訴之望，則其聲請為本件訴訟救助
    ，即不應准許。
五、據上論結，本件聲請為無理由，應依民事訴訟法第95條、第
    78條、第85條第1項，裁定如主文。
中    華    民    國    98    年    1    月    23     日
                  民事第四庭  審判長法  官  王惠一
                                    法  官  蘇重信
                                    法  官  林永茂
上為正本係照原本作成。
如對本裁定抗告，須於本裁定送達後10日內向本院提出抗告狀（
須附繕本），並應繳納抗告費新台幣1千元。
中    華    民    國    98    年    1    月    23     日
                                    書記官  謝素嬿


司法院資訊處製作；財團法人民間司法改革基金會備份。
